臺灣屏東地方法院民事裁定
110年度消債更字第132號
聲  請  人  
即 債務 人  張雅雯即張秀華


上列當事人因消費者債務清理事件聲請更生，本院裁定如下：
    主  文
聲請人張雅雯即張秀華自民國111年3月17日中午12時起開始更生
程序。
命司法事務官進行本件更生程序。
    理  由
一、按債務人不能清償債務或有不能清償之虞者，得依本條例所
    定更生或清算程序，清理其債務，消費者債務清理條例（下
    稱消債條例）第3條定有明文。又消債條例第80條規定，債
    權人縱為一人，債務人亦得為清算之聲請。更生程序雖無此
    規定，然更生為強制和解程序，債務人之更生方案若可認達
    盡力清償之程度，縱未獲債權人會議可決，法院仍應逕行認
    可，使債務人有經濟生活更生之機會。是消債條例施行細則
    第24條乃明定債權人縱為一人，債務人亦得聲請更生。所謂
    「不能清償」，指債務人因欠缺清償能力，對已屆期之債務
    ，全盤繼續處於不能清償之客觀經濟狀態者而言。又所謂「
    不能清償之虞」，係指依債務人之清償能力，就現在或即將
    到期之債務，有不能清償之蓋然性或可能性而言；易言之，
    債務人之狀態如置之不理，客觀上得預見將成為不能清償之
    情形而言，此將來發生不能清償之事實，不必達到高度之確
    信。至於債務人之清償能力，則包括財產、信用及勞力（技
    術），並不以財產為限，必須三者總合加以判斷仍不足以清
    償債務，始謂欠缺清償能力而成為不能清償。且債務人之清
    償能力係處於流動性狀態，聲請時與法院裁定時之清償能力
    未必一致，應以法院裁定時為判斷基準時。次按債務人對於
    金融機構負債務者，在聲請更生或清算前，應向最大債權金
    融機構請求協商債務清償方案，或向其住、居所地之法院或
    鄉、鎮、市、區調解委員會聲請債務清理之調解，消債條例
    第151條第1項亦有明文。此係採前置協商主義，是債務人於
    協商程序中，自應本於個人實際財產及收支狀況，依最大誠
    信原則，商討解決方案；如終究不能成立協商，於聲請更生
    或清算時，法院審酌上開條文所謂「不能清償或有不能清償
    之虞」，允宜綜衡債務人全部收支、信用及財產狀況，評估
    是否因負擔債務，而不能維持人性尊嚴之最基本生活條件，
    所陳報之各項支出，是否確屬必要性之支出，如曾有協商方
    案，其條件是否已無法兼顧個人生活之基本需求等情，為其
    判斷之準據。又按「法院開始更生程序之裁定，應載明其年
    、月、日、時，並即時發生效力。」、「法院裁定開始更生
    或清算程序後，得命司法事務官進行更生或清算程序」，亦
    為同條例第45條第1項、第16條第1項前段所明定。
二、本件聲請意旨略以：聲請人積欠債務達新臺幣（下同）2,18
    8,000元無力清償。雖曾依消債條例向最大債權金融機構臺
    灣土地銀行股份有限公司請求為債務協商，惟協商不成立。
    又聲請人所負無擔保或無優先權之本金及利息債務總額未逾
    1,200萬元，復未經法院裁定開始清算程序或宣告破產，爰
    請求准予裁定更生等語。
三、經查：
  ㈠聲請人前於民國110年7月13日依消債條例第151條第1項規定
    ，向本院聲請債務清理之調解，嗣調解未成立，聲請人並於
    調解不成立後聲請進入更生程序，此有消費者債務清理（更
    生/清算）聲請狀及本院調解筆錄在卷可參（見本院卷第11
    至44、55至56頁），是本院自應綜合聲請人目前全部收支及
    財產狀況，評估是否已達不能維持最低生活條件，而有「不
    能清償債務或有不能清償之虞」之情形，資為本件是否准予
    更生之判斷準據。
  ㈡聲請人主張其因有身心障礙，無法工作而無收入，其日常生
    活所需均需仰賴配偶支應等情，業據提出107至109年度綜合
    所得稅各類所得資料清單、中華民國身心障礙證明及財團法
    人臺灣省私立高雄仁愛之家附設慈惠醫院診斷證明書等件為
    證（見本院卷第31至35、41、129頁）。依聲請人所提前引
    所得資料清單觀之，聲請人於107至109年之所得分別僅有17
    1元、2,084元及140元，且依本院調閱之勞保局電子閘門網
    路資料查詢表所載，聲請人自81年5月起即以屏東縣女子燙
    髮職業工會為加保單位投保勞工保險至今，可見聲請人應未
    受雇於其他公司或行號。於查無聲請人有其他收入來源之情
    形下，堪信聲請人所述為真實，本院爰先以每月0元作為計
    算其償債能力之基礎。
  ㈢按債務人必要生活費用，以最近一年衛生福利部或直轄市政
    府所公告當地區每人每月最低生活費一點二倍定之。受扶養
    者之必要生活費用，準用第一項規定計算基準數額，並依債
    務人依法應負擔扶養義務之比例認定之。消債條例第64條之
    2第1項、第2項定有明文。次按債務人聲請更生或清算時所
    提財產及收入狀況說明書，其表明每月必要支出之數額，與
    本條例第64條之2第1項、第2項規定之認定標準相符者，毋
    庸記載原因、種類及提出證明文件，消債條例施行細則第21
    條之1第3項亦有明定。聲請人個人日常生活必要費用部分，
    審酌聲請人負債之現況，基於社會經濟活動之互賴及誠信，
    該日常生活所需費用，自應節制開支，不得有超越一般人最
    低生活標準之享受，否則反失衡平，本院參酌衛生福利部所
    公告111年度臺灣省每人每月最低生活費用標準之1.2倍為17
    ,076元，則聲請人每月最低生活費除有特殊情形並有證據證
    明者外，自宜以前開數額為度，始得認係必要支出。聲請人
    主張其每月必要生活費用為12,386元，既低於前開法定數額
    ，即屬可採。
　㈣從而，以聲請人目前每月所得扣除其每月必要生活費用後，
    已無剩餘（計算式：0元－12,386元＝－12,386元），然其積欠
    之債務總額至少已達8,937,466元，有債權人民事陳報狀在
    卷可查（見本院卷第103至113頁）。是本院審酌聲請人之債
    務、財產、勞力、收入及必要生活費用支出等情狀，堪認聲
    請人已有不能清償債務之情，而有藉助更生制度調整其與債
    權人間之權利義務關係而重建其經濟生活之必要，自應許聲
    請人得藉由更生程序清理債務。
四、綜上所述，聲請人係一般消費者，並已達不能清償債務之程
    度，其中無擔保或無優先權之本金及利息債務未逾1,200萬
    元，且未經法院裁定開始清算程序或宣告破產，又查無消費
    者債務清理條例第6條第3項、第8條或第46條各款所定駁回
    更生聲請之事由存在，則聲請人聲請更生，係屬有據。本件
    聲請人更生既經准許，並依上開規定命司法事務官進行本件
    更生程序，爰裁定如主文。而司法事務官於進行本件更生程
    序、協助聲請人提出更生方案時，亦應依聲請人之薪資變化
    、社會常情及現實環境衡量聲請人之償債能力，並酌留其生
    活上應變所需費用，進而協助聲請人擬定允當之更生方案，
    始符消費者債務清理條例重建債務人經濟生活之立法目的，
    附此敘明。
五、依消費者債務清理條例第11條第1項、第45條第1項、第16條
    第1項，裁定如主文。
中　　華　　民　　國　　111 　年　　3 　　月　　17　　日
                    民事庭        法　官　潘  快
上為正本係照原本作成
本裁定不得抗告。
中　　華　　民　　國　　111 　年　　3 　　月　　17　　日
　　　                            書記官　鍾嘉芸